【裁判字號】    95,交訴,25
【裁判日期】    950516
【裁判案由】    公共危險
【裁判全文】
臺灣臺南地方法院刑事判決              95年度交訴字第25號
公  訴  人  臺灣臺南地方法院檢察署檢察官
被      告  丙○○
選任辯護人  乙○○律師
上列被告因公共危險案件，經檢察官提起公訴（94年度偵字第14
967號），本院簡式審判程序判決如下：
    主  文
丙○○駕駛動力交通工具肇事，致人傷而逃逸，累犯，處有期徒
捌月。
    事  實
一、丙○○前因服用酒類，不能安全駕駛動力交通工具而駕駛，
    經臺灣高雄地方法院鳳山簡易庭於民國90年5 月25日以90年
    度鳳交簡字第381號刑事簡易判決判處有期徒刑5月確定，於
    90年7月31日易科罰金執行完畢。嗣於94年1月12日凌晨0 時
    30分許前某時，駕駛車號C9-3957 號自用小客車，沿臺南縣
    永康市○○路由南向北行駛，行經該路306 號前，適有甲○
    ○駕駛車牌號碼VBW-296 號輕型機車逆向駛入北向車道，丙
    ○○閃避不及，所駕上開車輛與甲○○機車發生碰撞，致甲
    ○○受有左足掌2公分×1公分擦傷、頭部1 公分擦傷及額頭
    多處擦傷等傷害（過失傷害部分未據告訴）。丙○○明知駕
    駛動力交通工具肇事致人受傷，應停車對甲○○採取必要救
    護措施，及留置現場等待警方前往處理，以釐清責任，竟基
    於肇事逃逸之犯意，旋即繼續駕車逃逸，嗣警方調閱該路中
    華大樓所裝置之監視器錄影帶，循線查悉前開車輛為丙○○
    所駕駛，而查獲上情。
二、案經由臺南縣警察局永康分局報請臺灣臺南地方法院檢察署
    檢察官偵查起訴。
    理  由
一、程序方面─
  (一)按除被告所犯為死刑、無期徒刑、最輕本刑為3 年以上有期
    徒刑之罪或高等法院管轄第一審案件者外，於法院行準備程
    序進行中，被告先就被訴事實為有罪之陳述時，審判長得告
    知被告簡式審判程序之旨，並聽取當事人、代理人、辯護人
    及輔佐人之意見後，裁定進行簡式審判程序；且受命法官行
    準備程序，與法院或審判長有同一之權限，刑事訴訟法第27
    3條之1第1項及279條第2 項前段分別定有明文。本件被告丙
    ○○所為係犯死刑、無期徒刑、最輕本刑為3 年以上有期徒
    刑以外之罪，其於準備程序中就被訴事實為有罪之陳述，經
    受命法官告知簡式審判程序之旨，並聽取公訴人、被告及辯
    護人之意見後，本院認為適宜由受命法官獨任進行簡式審判
    程序。
  (二)簡式審判程序之證據調查，不受刑事訴訟法第159條第1項、
    第161條之2、第161條之3、第163條之1及第164條至第170條
    規定之限制，亦為同法第273條之2所明文。是此，證人方宏
    傑於警詢中之陳述、道路交通事故現場圖、道路交通事故調
    查報告表(一)(二)、臺南縣警察局舉發違反道路交通管理事件通
    知單及財團法人奇美醫院診斷證明書，本院自可採為證據，
    先此敘明。
二、認定犯罪事實所憑證據及理由─
  (一)上開事實，業據被告丙○○於司法警察調查、檢察官偵訊及
    本院審理時供承不諱（參警卷第1頁至第9頁、偵查卷第10頁
    、本院95年5月2日準備程序及審判筆錄），核與證人即目擊
    證人方宏傑於司法警察調查、及檢察官偵訊證述之情節大致
    相符（參警卷第14頁至第16頁、偵查卷第10頁至第11頁），
    且有卷附道路交通事故現場圖、道路交通事故調查報告表(一)
    、(二)、交通事故現場蒐證照片38幀、臺南縣警察局舉發違反
    道路交通管理事件通知單及財團法人奇美醫院診斷證明書可
    佐（參警卷第19頁至第21頁、第24頁、第26頁、第28頁至第
    46頁），被告自白核與事實相符，堪信為真實。
  (二)按刑法第185條之4之肇事致人傷害逃逸罪，係以處罰肇事後
    逃逸之駕駛人為目的，俾促使駕駛人於肇事後能對被害人即
    時救護，以減少死傷，是該罪之成立，祇以行為人有駕駛動
    力交通工具肇事，致人死傷而逃逸之事實為已足，至行為人
    之肇事原因如何，則非所問，迭據最高法院93年度臺上字第
    5599號及89年度臺上字第2157號著有判決意旨可資參照。換
    言之，該罪立法之目的係為維護交通安全，減少被害人之死
    傷，促使駕駛人於肇事後，能對被害人即時救護。是不論行
    為人就交通事故之發生是否有過失，行為人仍應對被害人負
    即時救護之義務。為前所述，本件交通事故既係被害人逆向
    駛入被告所駕駛之車道而肇事，參以2 車撞擊點分為被告車
    輛前車頭、被害人機車車頭，且上開車輛因該撞擊，造成被
    告車輛右前大燈破裂、保險桿下方加裝部分掉落、右前方擋
    風玻璃破裂；機車車頭全毀，有前揭交通事故現場蒐證照片
    足憑，是本件交通事故之發生，係於被告視線前方所發生，
    衡情被告當無不知之理。依上述說明，被告於肇事後不得擅
    自離去，詎被告駕車離去，亦未報警或採取適當之救治措施
    ，被告自應負刑法之駕駛動力交通工具肇事致人受傷而逃逸
    之罪責。
  (三)偵查檢察官雖認被害人因本件事故受有左大腿轉子間骨折、
    右股骨折等傷害，惟依證人方宏傑於司法警察調查及檢察官
    偵訊所陳述內容及2 車車損部分，認被害人機車逆向駛入被
    告所行駛之車道時，所駕機車車頭雖與被告前車頭發生碰撞
    ，被害人因該撞擊彈至被告所駕駛上開自小客車右前方擋風
    玻璃後，再跌落地面，惟因被害人甫落於地面時，隨遭行駛
    在後之另一車牌不詳自用小客車前車輪輾壓被害人身體後駛
    離。是此，被害人所受上開骨折傷害是否即為被告肇事所致
    ，非無疑問，然被害人除受有前開傷害外，復受有左足掌 2
    公分×1公分擦傷、頭部1公分擦傷及額頭多處擦傷等傷害，
    亦有財團法人奇美醫院95年3 月24日（95）奇醫字第1305號
    函附被害人病歷資料在卷可參（參審卷第40頁至第41頁），
    本諸常情，依前開車損及撞擊過程，被害人於受被告車撞擊
    時理當受有傷害，惟因所受傷害不明，故依「罪證有疑，利
    於被告」原則，就傷害事實部分僅認定受有前述擦傷，此亦
    據公訴檢察官於本院審理時當庭以言詞更正無誤（參本院95
    年5月2日審判筆錄第6頁，即本院卷第116頁），附此敘明。
三、論罪科刑之理由─
  (一)核被告丙○○所為，係犯刑法第185條之4之肇事致人傷害逃
    逸罪。被告有事實欄所載刑事前案紀錄，有上開臺灣高等法
    院被告全國前案紀錄表附卷足憑，其前受有期徒刑之執行完
    畢後，5 年以內再犯有期徒刑以上之本罪，為累犯，應依法
    加重其刑。
  (二)本院審酌被告肇事後未救護傷者，反駕車逃逸，誠屬不該，
    惟念及被告事後與被害人達成民事和解，並已履行完畢，有
    臺南縣永康市調解委員會調解筆錄，及於警、偵訊及本院審
    理中坦認犯行，態度尚稱良好等一切情狀，量處如主文所示
    之刑。
  (三)辯護人辯護意旨雖以本件交通事故係因被害人逆向行駛，當
    時係深夜，被告無從防範事故發生，被告事後已與被害人達
    成和解，並表示悔悟，因被告有前科紀錄屬累犯，所受之刑
    度須入獄服刑，依刑法第59條酌減其刑等語。惟按刑法第59
    條所定之酌量減輕其刑，必於犯罪之情狀，在客觀上足以引
    起一般同情，認為即予宣告法定最低度之刑期，猶嫌過重者
    ，始有其適用。依本件所認定事實，被告係駕駛動力交通工
    具肇事，致人傷未下車救援竟而逃逸，其犯罪之情狀，在客
    觀上顯不足以引起一般同情，自無適用該規定之餘地，併為
    敘明。
四、適用之法律─
  (一)刑事訴訟法第299條第1項前段、第273條之1第1項。
  (二)刑法第185條之4、第47條。
本案經檢察官丁○○到庭執行職務。
中    華    民    國    95    年    5     月    16    日
                  交通法庭  法  官  張維君
以上正本證明與原本無異。
如不服本判決，應於判決送達後10日內，向本院提出上訴狀（應
附繕本）。
                            書記官  陳慧玲
中    華    民    國    95    年    5     月    16    日
附錄本案論罪科刑法條全文：
刑法第185條之4：
駕駛動力交通工具肇事，致人死傷而逃逸者，處6月以上5年以下
有期徒刑。


司法院資訊處製作；財團法人民間司法改革基金會備份。
